臺灣臺東地方法院民事裁定　　　　　　　 96年度聲繼字第3號
聲　明　人　乙○○
代　理　人　甲○○
上列聲明人聲明繼承遺產事件，本院裁定如下：
    主  文
本件遺產繼承之聲明應予駁回。
聲明程序費用新臺幣壹仟元由聲明人負擔。
    理      由
一、聲明意旨略以：被繼承人丙○○係於民國8年3月3日出生，
    於94年9月30日死亡，其死亡後在臺灣地區留有遺產，聲明
    人為丙○○在大陸地區之胞弟，對丙○○遺產有繼承權，爰
    依臺灣地區與大陸地區人民關係條例第66條暨施行細則第59
    條（聲請狀誤載為第43條）規定，向本院為聲請繼承之意思
    表示等語。並提出丙○○戶籍謄本、繼承系統表、及經財團
    法人海峽交流基金會驗證之大陸地區廣西壯族自治區欽州市
    公證處作成之親屬關係公證書、委託書、書信2紙等件為證
    。
二、按在大陸地區製作之文書，經行政院設立或指定之機構或委
    託之民間團體驗證者，推定為真正；此推定真正之文書，其
    實質上證據力，由法院或有關主管機關認定，臺灣地區與大
    陸地區人民關係條例第7條、臺灣地區與大陸地區人民關係
    條例施行細則第9條第1項分別定有明文。是以，前開臺灣地
    區與大陸地區人民關係條例第7條所稱之真正，係指形式上
    之真正而言，至該文書之內容是否足以證明某一待證事實存
    在，仍需法院綜合一切事實證據予以判斷，並非該文書一經
    提出，法院即不須就其他法院應依職權調查之事項予以調查
    。經查：本件被繼承人丙○○係民國前8年3月3日出生，於
    94年9月30日死亡，生前設籍在臺東縣臺東市○○路1010號
    （即行政院國軍退除役官兵輔導委員會馬蘭榮譽國民之家，
    下稱馬蘭榮家），且在臺灣地區並無配偶及子女，有戶籍謄
    本1份在卷可稽；惟本件聲明人所提之聲請狀、親屬系統表
    （卷第7頁）、親屬關係公證書（卷第20頁），均記載被繼
    承人丙○○之生日為1919年（即民國8年），與上開戶籍謄
    本所載被繼承人丙○○之生日民國前8年有異，則聲明人所
    提上開資料之內容是否可信，已非無疑。另本院就丙○○在
    大陸地區有無親屬乙節，經依職權向馬蘭榮家查詢結果，在
    被繼承人丙○○之單身榮民親屬及權益交代表稱謂欄內，係
    將聲明人乙○○載為「弟」，在另紙單身榮民親屬關係表稱
    謂欄內，則將聲明人乙○○載為「堂弟」，再參以馬蘭榮家
    留存之個案基本資料表，則詳載被繼承人丙○○之生活簡史
    為：「家庭背景：父、母開飯館做小生意，2個哥哥當兵後
    即未再回鄉，生死不明，二姐已病故。未回去探親過，與堂
    弟乙○○也於8、9年前失聯。民國31年出來當兵，退伍後到
    苗栗銅鑼鄉叫賣豆腐維生。聯絡中心調查生活無助，申請入
    家進住本家至今。」等語，則上開資料既有「弟」、「堂弟
    」之不同記載，自無從據以認定聲明人乙○○確係被繼承人
    丙○○之弟無誤。此外，聲明人雖另提出往來書信2紙供參
    ，然遍觀上開書信全文，亦均無從得悉被繼承人與聲明人究
    係何親屬關係。是以，綜上各情，聲明人主張其為被繼承人
    丙○○在大陸地區之胞弟，雖據提出大陸地區廣西壯族自治
    區欽州市公證處作成之親屬關係公證書為證，並經財團法人
    海峽交流基金會認證，而得認為其形式為真正。然依首揭說
    明及前開本院調查結果，聲明人是否確為丙○○在大陸地區
    之胞弟，顯有疑義。而聲明人復未能提出其他證據證明其與
    被繼承人丙○○之關係，本院尚難僅以聲明人所提之書證即
    認其主張為真正。從而，聲明人本於臺灣地區與大陸地區人
    民關係條例第66條之規定，向本院為遺產繼承之表示，於法
    尚非有據，應予駁回。
四、依非訟事件法第21條第1項前段、第24條第1項，裁定如主文
    。
中　　華　　民　　國　　96　　年　　3　　月　　 7 　　日
                      民事庭法  官  范乃中
以上正本係照原本作成。
如對本裁定抗告須於裁定送達後10日內向本院提出抗告狀，並應
繳納抗告費新臺幣1,000元。
中　　華　　民　　國　　96　　年　　3　　月　　 7　 　日
                            書記官  王鵬勝
